臺灣高等法院臺南分院刑事判決　　　　　　九十一年度交上易字第九六號　Ｇ
　　　上　訴　人
　　　即　被　告　甲　○　○
右上訴人因公共危險案件，不服臺灣臺南地方法院九十一年度交易字第九六號中華民
國九十一年五月二十日第一審判決（起訴案號：臺灣臺南地方法院檢察署九十年度偵
字第一○五八一號），提起上訴，本院判決如左：
      主      文
上訴駁回。
      事      實
一、甲○○於民國九十年七月十七日凌晨零時許起至同日上午六時許止，在台南縣佳
    里鎮朋友家中，飲用高粱酒後，已達不能安全駕駛動力交通工具之程度，原應注
    意飲酒後，吐氣所含酒精濃度超過每公升０‧二五毫克以上者，將為酒力所困，
    辨識力、注意力、反應力均不如常，依規定不得駕車，竟仍於同日上午六時許，
    駕駛車牌號碼Ｃ五－七九九九號自用小客車，由台南縣佳里鎮開往台南市，於同
    日上午七時許，途經台南市○○路○段與健康三街口，由東往西方向行駛時，因
    酒後、注意力、反應力、操控能力均變差並闖紅燈，以致撞及由乙○○騎乘之車
    牌號碼ＷＨＸ－四○六號輕型機車，使乙○○人、車倒地受有「顏面多處撕傷、
    右踝挫傷」等傷害（過失傷害部分因和解未據告訴），甲○○肇事後恐因酒後駕
    車致刑責加重，遂以電話通知林義憲到肇事現場，要求林義憲出面頂替自稱為駕
    駛人（林義憲頂替罪部分經原審判處有期徒刑四月，緩刑二年確定），當乙○○
    為救護車送往醫院急救時，甲○○再次駕駛前開小客車跟隨救護車前往醫院，後
    因追趕不及而返回肇事現場，甲○○經警於同日上午九時二十七分許，測得之吐
    氣酒精濃度，則高達每公升一點一七毫克，確已達於不能安全駕駛車輛之程度。
二、案經台南市警察局第四分局報請臺灣臺南地方法院檢察署檢察官偵查起訴。
      理      由
一、訊據上訴人即被告甲○○對於右述時、地，酒醉駕車致被害人受傷之事實，迭次
    於原審及本院審理時均坦白承認。核與被害人乙○○及證人柯序松分別於警訊時
    及檢察官偵查中證訴甚詳，且有台南市警察局第四分局製作之道路交通事故調查
    報告表一紙、吐氣酒精濃度測試記錄表及交通事故蒐證照片二十六張附於警局卷
    可稽。被告雖於警訊及偵查中否認駕駛，供稱係同案已判決確定之被告林義憲所
    駕駛，林義憲於警訊及偵查中亦供承係其所駕駛無訛，然被害人乙○○及目擊證
    人柯序松則指證係被告甲○○所駕駛，被告甲○○始於原審供承係因酒後駕車致
    刑責加重，遂以電話通知林義憲到肇事現場，要求林義憲出面頂替自稱為駕駛人
    ，實係其駕駛無訛，同案已判決確定之被告林義憲於原審亦坦承係其頂替，原審
    以同案被告林義憲因頂替罪判處有期徒刑四月，緩刑二年亦經確定。被告因酒後
    駕車注意力、反應力、操控能力均變差並闖紅燈，撞及由乙○○騎乘之機車倒地
    ，致乙○○受有「顏面多處撕傷、右踝挫傷」等傷害，亦有郭綜合醫院九十年七
    月十七日出具之診字第八七七八號診斷證明書一紙在卷足憑。
二、按酒精使用後對人體之影響，除造成自主神經系統亢奮，與認知功能之暫時性缺
    損外，與駕駛能力有關者，為對於移動景物的追蹤能力、經強光照射後恢復視力
    ，及監視四周的注意力等，而此三種能力在夜間駕車尤其重要，許多人飲酒後因
    沒有可自覺的生理反應，以致腦部功能已缺損而仍不自知照常開車，此乃許多酒
    後駕車造成意外事故之主因之一（台北醫學院附設醫院精神科蔡尚穎主任論文「
    酒精對人體生理與行為之影響」參照），亦為刑法修正增訂第一百八十五條之三
    之立法理由。次按，許多研究指出呼氣酒精濃度達每公升０．二五毫克以上或血
    液中酒精濃度達０．０五﹪（五０mg/dl）以上，將使其複雜技巧障礙、駕駛能
    力變壞肇事率比未飲酒時高二倍（參見司法院第四十五、第四十六期司法業務研
    究會研究專輯刑事法律專題研究（十七）第三０七頁，中央警察大學交通學系暨
    交通管理研究所蔡中志——對飲酒不能安全駕駛之執法研究）。再者，道路交通
    安全規則第一百十四條第二款規定，汽車駕駛人飲酒後吐氣所含酒精成份（即濃
    度）超過每公升０．二五毫克以上者，不得駕車，即是基於酒精對人體中樞神經
    系統有麻醉作用，為維護安全駕駛，而為之禁止規定。另刑法第一百八十五條之
    三所稱服用酒類或其他相類之物，不能安全駕駛動力交通工具之公共危險條款，
    則屬抽像危險犯之規定，此種抽象危險犯係伴隨飲酒過量駕車之行為而當然成立
    。換言之，只需客觀上有此種行為出現，危險即視為存在，是否果真肇事，並不
    影響公共危險罪責之成立，然如確實因之駕車肇事，其刑責之明顯性，自更不待
    言。又參考德國、美國之認定標準，對於酒精濃度呼氣已達每公升０．五五毫克
    或血液濃度達０．一一％以上，肇事率為一般正常人之十倍，認為已達「不能安
    全駕駛」之標準；至於上揭數值以下之行為，如輔以其他客觀事實得作為「不能
    安全駕駛」之判斷，亦認為應依刑法第一百八十五條之三之規定移送法辦處以刑
    罰，此有法務部八十八年五月十八日法八八檢字第００一六六九號函可資參照。
三、被告甲○○於上述時、地，酒後駕車肇事之事實，除據其供認屬實外，甲○○駕
    車肇事後，經警測得其吐氣之酒精濃度尚達每公升一點一七毫克，亦有吐氣酒精
    濃度測試報告表一紙在卷可按，遠超法務部所定之每公升０．五五毫克之標準，
    參照右開說明可知，甲○○縱有優越之駕駛技巧可閃避道路之障礙，然有酒後駕
    駛能力降低之情形，而依前述道路交通安全規則之規定本不得駕車，甲○○竟無
    視上開規定，猶駕車外出，嗣後並因酒後行車不穩及疏未注意車前狀況，致擦撞
    被害人，足證甲○○當時之注意力已無法集中，飲酒後確已影響其判斷力及肢體
    協調能力，故被告甲○○駕車當時，業已陷於不能安全駕駛之程度甚明。被告自
    白核與事實相符，本件事證明確，被告犯行洵堪認定。
四、核上訴人即被告甲○○所為，係犯刑法第一百八十五條之三之酒醉駕車罪。被告
    甲○○肇事後再駕車追隨救護車之行為，顯係時間、空間密接下，一個酒醉駕車
    犯行之數個駕車之動作，應屬接續犯行，公訴人認係數罪尚有未洽。
五、原審以被告甲○○罪證明確，因以適用刑法第一百八十五條之三、第四十一條第
    一項前段，罰金罰鍰提高標準條例第一條前段、第二條等規定，並審酌被告犯罪
    之動機、目的、生活狀況、品行、智識程度、本件犯罪所生之危險、損害，以及
    被告甲○○駕車肇事後，於路面遺留長達九公尺及六公尺之剎車痕，撞擊被害人
    後被害人之機車刮地痕長達三十一點八公尺，足認肇事當時車速甚快，再經警測
    得之吐氣酒精濃度，達每公升一點一七毫克，是其酒後駕車之惡性非輕，且犯後
    意圖卸責再唆使被告林義憲頂替犯罪，足認被告甲○○犯罪之惡性重大，及被告
    犯罪後業已坦承不諱等一切情狀，量處有期徒刑六月，並諭知如易科罰金以三百
    元折算一日之標準。本院經核原判決認事用法俱無不合，量刑亦稱妥適，被告上
    訴意旨以原判決量刑過重，並無可取，為無理由，應予駁回。
據上論斷，應依刑事訴訟法第三百六十八條，判決如主文。
本案經檢察官邱克斌到庭執行職務。
中    華    民    國      九十一      年      八      月      十五      日
                                  臺灣高等法院臺南分院刑事第六庭
                                      審判長法官  楊    明    章
                                            法官  戴    勝    利
                                            法官  高    明    發
右正本證明與原本無異。
不得上訴。
              法院書記官  徐    瑞    清
中    華    民    國      九十一      年      八      月     十六       日
附錄本案論罪科刑法條全文：
刑法第一百八十五條之三：
服用毒品、麻醉藥品、酒類或其他相類之物，不能安全駕駛動力交通工具而駕駛者，
處一年以下有期徒刑、拘役或三萬元以下罰金。
